【裁判字號】    95,簡抗,10
【裁判日期】    950707
【裁判案由】    返還不當得利
【裁判全文】
臺灣高雄地方法院民事裁定              95年度簡抗字第10號
抗  告  人  乙○
抗告人與相對人甲○間返還不當得利事件，抗告人對於民國95年
5 月26日本院高雄簡易庭95年度雄簡字第2277號所為裁定提起抗
告，本院裁定如下：
    主  文
抗告駁回。
抗告費用由抗告人負擔。
    理  由
一、按訴訟，由被告住所地之法院管轄；訴訟之全部或一部，法
    院認為有管轄權者，依原告聲請或依職權以裁定移送於其管
    轄法院，民事訴訟法第1 條第1 項前段、第28條第1 項分別
    定有明文。
二、抗告意旨略以：相對人於民國92年9 月8 日將其所有坐落高
    雄縣大寮鄉○○段1110地號土地贈與抗告人時，設籍並居住
    在高雄縣大寮鄉○○街222 號，且該贈與行為之發生地亦在
    高雄縣大寮鄉，嗣因相對人之女陳秀慈於92年10月間將相對
    人強行帶走，並將相對人之戶籍遷至臺北縣蘆洲市，相對人
    始未居住在高雄縣。是以，原審自屬有管轄權之法院，原審
    裁定將本件移送臺灣板橋地方法院自有違誤等語。
三、經查，本件抗告人係以相對人將上開土地贈與抗告人時，所
    生之贈與稅款由抗告人繳納，嗣因兩造間之贈與行為經法院
    判決無效，相對人乃於94年9 月20日向財政部臺灣省南區國
    稅局申請退還贈與稅款，相對人受領該筆贈與稅款實屬不當
    得利為由，依民法第179 條之規定，對相對人提起本件返還
    不當得利訴訟，自應依民事訴訟法第1 條第1 項之規定，由
    相對人住所地之法院管轄，抗告人主張應以相對人為贈與行
    為當時之住所地及贈與行為發生地定管轄法院，尚屬無據。
    次按，定法院之管轄，以起訴時為準，民事訴訟法第27條定
    有明文；又無行為能力人以其法定代理人之住所為住所，為
    民法第21條所明定。本件相對人為禁治產人，雖設籍在臺北
    市○○區○○路150 巷22號4 樓，惟實際居住在其法定代理
    人陳秀慈位在臺北縣蘆洲市○○○路233 號3 樓住處，有相
    對人之戶籍謄本、陳秀慈之戶籍資料查詢表、公務電話紀錄
    各1 份在卷可稽，且抗告人之起訴狀亦載明相對人住在上開
    臺北縣蘆洲市地址，是亦認相對人住在該址，堪認本件起訴
    時相對人之住所應在上開臺北縣蘆洲市無訛。故依上開規定
    ，本件自應由相對人住所地之法院即臺灣板橋地方法院管轄
    。從而，原審以抗告人向無管轄權之本院起訴為由，裁定將
    本件移送臺灣板橋地方法院，並無違誤，抗告人提起抗告請
    求廢棄原裁定，為無理由，應予駁回。
四、結論：本件抗告為無理由，依民事訴訟法第436 條之1 第3
    項、第495 條之1 第1 項、第449 條第1 項、第78條，裁定
    如主文。
中    華    民    國    95    年    7     月    7     日
                  民事第五庭審判長法  官  魏式璧
                                  法  官  方錦源
                                  法  官  黃悅璇
以上正本證明與原本無異。
本裁定不得再抗告。
中    華    民    國    95    年    7     月    7     日
                                  書記官  董明惠


司法院資訊處製作；財團法人民間司法改革基金會備份。
